【裁判字號】    98,上易,207
【裁判日期】    981222
【裁判案由】    侵權行為損害賠償
【裁判全文】
臺灣高等法院民事判決                 98年度上易字第207號
上訴人即附  乙○○
帶被上訴人
訴訟代理人  楊俊雄律師
被上訴人即  甲○○
附帶上訴人
訴訟代理人  林信和律師
複  代理人  蔡宜蓁律師
            林宏政律師
上列當事人間請求侵權行為損害賠償事件，上訴人對於中華民國
98年1月13日臺灣士林地方法院96年度訴字第1303號第一審判決
提起上訴，被上訴人並為附帶上訴，本院於98年12月1日言詞辯
論終結，判決如下：
    主      文
原判決關於命上訴人給付超逾新台幣拾玖萬伍仟佰陸拾元，
及其中新台幣伍萬陸仟伍佰捌拾陸元自民國九十七年五月二十七
日起、新台幣拾萬捌仟柒佰柒拾肆元則自民國九十六年九月
十八日起，均至清償日止，依年息百分之五計算之利息，及該部
分假執行之宣告，並負擔訴訟費用（除確定部分外）之裁判均廢
棄。
上開廢棄部分，被上訴人在第一審之訴及假執行之聲請均駁回。
其餘上訴駁回。
附帶上訴駁回。
第一審訴訟費用（除確定部分外）及第二審（含附帶上訴部分）
訴訟費用由上訴人負擔十分之三，餘由被上訴人負擔。
    事實及理由
一、被上訴人即附帶上訴人（下稱被上訴人）起訴主張：上訴人
    即附帶被上訴人（下稱上訴人）於民國（下同）95年11月5
    日上午11時許，駕駛車牌號碼XE-7098號自用小客車（下稱
    系爭小客車），沿台北市○○路○段由南往北方向行駛，經
    承德路4段、大南路交岔口時，適伊騎乘車牌號碼BJV -179
    號重型機車（下稱系爭機車），由對向沿同路段由北往南方
    向行駛，上訴人竟貿然左轉，致其所駕駛之小客車右前車角
    撞擊伊系爭機車前車頭，造成伊人車倒地，因而受有右股骨
    粉碎性骨折之傷害。伊因該車禍受有財產上損害計新台幣（
    下同）84萬6075元（詳如附表所示）；且伊因系爭車禍受傷
    就醫治療長達數月之久，精神上自受有重大痛苦，上訴人應
    賠償伊非財產上損害100萬元等情。爰依侵權行為法則，求
    為命上訴人應給付伊184萬6075元，及其中68萬2733元部分
    自97年5月27日起、116萬3342元則自96年9月18日起算法定
    遲延利息之判決（原審判命上訴人應給付被上訴人43萬5870
    元，及加計其中9萬5726元自97年5月27日起、其餘34萬0144
    元則自96年9月18日起，均至清償日止之法定遲延利息，並
    駁回被上訴人其餘之請求；被上訴人僅就其敗訴部分中之90
    萬5403元（詳如附表所示），提起附帶上訴，其餘敗訴部分
    則未聲明不服已告確定；上訴人對其敗訴部分聲明不服，提
    起上訴）。並於本院答辯及附帶上訴聲明：(一)駁回對造之上
    訴。(二)原判決關於駁回附帶上訴人後開第2項之訴部分廢棄
    。(三)附帶被上訴人應再給付附帶上訴人90萬5403元，及其中
    53萬5403元部分自97年5月27日起、37萬元部分則自96年9月
    18日起，均至清償日止，各按年息5％計算之利息。
二、上訴人則以：伊並無過失；縱伊有過失，被上訴人對於損害
    之發生，自屬與有過失；另被上訴人並未舉證證明其有支出
    交通費用；況被上訴人自96年10月5日退伍後亦無法證明其
    有工作收入，自無工作損失；況其請求看護費用及非財產上
    之損害，金額顯屬過高等語，資為抗辯。並於本院上訴聲明
    及答辯聲明：(一)原判決不利於上訴人之部分廢棄。(二)上開廢
    棄部分，被上訴人在第一審之訴駁回。(三)駁回被上訴人之附
    帶上訴。
三、查，上訴人於95年11月5日上午11時許駕駛系爭小客車，沿
    台北市○○路○段由南往北方向行駛，經承德路4段、大南路
    交岔口時，適被上訴人騎乘系爭機車，由對向沿同路段由北
    往南方向行駛，上訴人駕駛系爭小客車右前車角與被上訴人
    系爭機車前車頭發生撞擊，致被上訴人受有右股骨粉碎性骨
    折之傷害等情，有卷附財團法人新光吳火獅紀念醫院（下稱
    新光醫院）97年4月21日（97）新醫醫字第0422號函檢附病
    歷摘要記錄可憑（見原審卷第100至101頁），並為兩造所不
    爭執（見原審卷第231頁），堪信為真。
四、本院應審究者為(一)上訴人就系爭車禍發生是否有過失？(二)若
    是，則被上訴人請求賠償之金額以若干為當？(三)被上訴人是
    否與有過失？茲分別論述如下：
(一)、上訴人就系爭車禍發生是否有過失？
  1.經查：
    (1)、上訴人於95年11月5日上午11時許駕駛系爭小客車，沿
        台北市○○路○段由南往北方向行駛，經承德路4段、大
        南路交岔路口欲左轉大南路，原應讓直行車先行，卻疏
        未注意即貿然左轉，適被上訴人騎乘系爭機車沿同路段
        由北往南方向行駛至該路口時，兩車發生撞擊，致被上
        訴人受有右股骨粉碎性骨折之傷害等情，有另案（即原
        法院96年度交易字第566號上訴人被訴過失傷害刑事案
        件，下稱刑事案件）卷附之交通事故現場圖、交通事故
        調查表、現場照片可參（見台灣士林地方法院檢察署〈
        下稱士林地檢署〉96年度他字第314號卷〈下稱他字卷
        〉第30頁、第34至35頁、第38至40頁）；且觀諸前開現
        場照片所示，上訴人駕駛之系爭小客車係右前車角與被
        上訴人騎乘系爭機車之前車頭發生撞擊而凹損，足徵上
        訴人駕車行經前開肇事路口欲左轉時，並未讓直行車先
        行，即貿然左轉，而與被上訴人騎乘之系爭機車發生撞
        擊，致被上訴人受傷甚明。
    (2)、按汽車行駛至交岔路口，轉彎車應讓直行車先行，道路
        交通安全規則第102條第1項第7款定有明文。承前所述
        ，上訴人駕車行經前開肇事路口時，依道路交通事故調
        查報告表所示（見他字卷第34頁），當時之路面乾燥並
        無缺陷，亦無障礙物，視距良好之情形下，上訴人欲左
        轉大南路口時，應注意、能注意而未注意，應讓直行車
        先行，即貿然左轉，而與被上訴人騎乘之機車發生撞擊
        ，致被上訴人受傷。可徵上訴人前開行為，顯有違反上
        揭道路交通安全規則之注意義務，即屬有過失。況上訴
        人前開行為因涉有過失傷害罪部分，亦經原法院刑事庭
        以其前開行為違反交通安全之注意義務有過失為由，判
        處其成立過失傷害罪刑確定在案（見原法院96年度士調
        字第275號卷第5至7頁96年度交易字第566號刑事判決）
        ，益證上訴人前開駕車行為顯有過失，且因此致被上訴
        人受傷，則其過失不法行為與被上訴人受傷間，自具有
        相當因果關係。
  2.上訴人雖抗辯：伊駕車已完成左轉進入車道中心路口內，是
    被上訴人騎乘機車自行撞擊伊小客車而倒地受傷，伊並無過
    失云云。惟查：
    (1)、依系爭車禍現場照片所示（見他字卷第39至40頁），上
        訴人所駕駛系爭小客車係右前車角與被上訴人騎乘之機
        車前車頭發生撞擊而凹損，並為兩造所不爭執（見原審
        卷第231頁），設若上訴人駕車已完成左轉而進入車道
        中心後，被上訴人始騎乘機車撞擊上訴人系爭小客車，
        衡情被上訴人騎乘機車直行而來，應係自後方撞擊上訴
        人之車體，則上訴人駕駛之小客車應係右後車角或車後
        處發生凹損（即撞擊點），顯非為小客車之右前車角處
        發生凹損（即撞擊點），故上訴人抗辯其駕車已完成左
        轉而進入車道中心路口內云云，要與事實不符，自無可
        取。
    (2)、此外，上訴人亦無法提出其他證據足以證明其駕車已完
        成左轉而進入車道中心內之情形，故上訴人抗辯：伊駕
        車已完成左轉進入車道中心路口內，是被上訴人騎乘機
        車自行撞擊伊小客車而倒地受傷，伊並無過失云云，並
        無可取。
(二)、被上訴人請求賠償之金額以若干為當？
  1.按因故意或過失，不法侵害他人之權利者，負損害賠償責任
    ，民法第184條第1項前段定有明文。又，不法侵害他人之身
    體或健康者，對於被害人因此喪失或減少勞動能力或增加生
    活上之需要時，應負損害賠償責任，同法第193條亦有明文
    。如前所陳，上訴人之過失不法行為，致被上訴人受傷，則
    被上訴人依前開規定，請求上訴人賠償其損害，於法即屬有
    據。
  2.茲就被上訴人請求之各項金額說明如下：
    (1)、醫療費用部分：
        被上訴人主張其因系爭車禍受傷，而支出醫療費用（含
        助行器、柺杖）4萬3048元（詳原判決附表1.所示；被
        上訴人原審原主張14萬2216元，經原審判准4萬3048元
        ，其餘遭駁回部分因被上訴人未聲明不服，已告確定，
        本院就此部分茲不再贅論）乙節，業據提出醫療費用收
        據、統一發票為證（見原法院96年度交附民字第169號
        卷〈下稱附民卷〉第5至16頁、第22頁、原審卷第154至
        157頁、第160至161頁）；惟查：
        、被上訴人主張其於95年11月18日因頭部疼痛至新光
            醫院急診而支出750元部分（見附民卷第8頁），要
            與被上訴人因系爭車禍而受有右股骨粉碎性骨折之
            傷勢無關（見原審卷第101頁、本院卷第81至82頁
            病歷摘要紀錄即明），且被上訴人亦未舉證證明其
            因系爭車禍而受有頭部內、外傷乙節，此部分費用
            自應剔除。
        、另被上訴人主張95年12月11日支出510元醫療費用
            為重複請求（見附民卷第10至11頁），此為被上訴
            人所不爭執（見本院卷第76頁反面），此部分費用
            亦應剔除。
        、被上訴人又於95年12月25日主張因為本件損害賠償
            訴訟而支付診斷證明書費用110元（見附民卷第12
            頁）部分，但按診斷證明書費用，如係被害人為證
            明損害發生及其範圍所必要之費用，固應納為損害
            之一部份，請求加害人賠償（最高法院93年度台上
            字第1159號判決意旨參照），惟被害人就此自應負
            舉證責任（民事訴訟法第277條參照）。觀諸被上
            訴人為本件證明其因系爭車禍而受傷，雖曾於95年
            11月15日請領乙種診斷證明書提出與法院（見他字
            卷第7頁，嗣後即未再提出），而該費用業已包含
            於其95年11月15日醫療費用3萬0054元內（見附民
            卷第7頁醫療費用收據自明）；而被上訴人迄今並
            未證明其於95年12月25日另行請領乙種診斷證明書
            ，係為證明其損害發生之必要費用，故被上訴人主
            張該95年12月25日診斷證明書費110元部分，亦應
            予剔除。
        、又民法第193條第1項規定，不法侵害他人之身體或
            健康者，對於被害人因此增加生活上之需要時，應
            負損害賠償責任；所稱之增加生活上之需要，係指
            被害以前並無此需要，因為受侵害，始有支付此費
            用之需要而言（最高法院88年度台上字第1771號判
            決意旨參照）。是以，被上訴人因受傷住院治療而
            支出膳食費用計1550元（見附民卷第7頁），自屬
            因被害而必須支出之必要費用。是上訴人抗辯被上
            訴人住院期間所支出之膳食費用1550元應剔除云云
            ，要無可取。
        、準此，被上訴人主張因系爭車禍而支出醫療費用（
            含助行器、柺杖）計4萬3048元，剔除前開急診費
            用750元、重複請求510元、診斷證明書110元後，
            其支出4萬1678 元費用部分，核屬治療必要費用，
            並為上訴人所不爭執（見本院卷第111至112頁），
            應予准許。逾此部分之請求，不應准許。
    (2)、看護費用部分：
        、被上訴人主張其因系爭車禍受傷於95年11月5日至
            同年月15日之住院治療期間，計10日需有人全日照
            顧生活起居之必要乙節，業經原審向新光醫院查明
            屬實，有卷附該院97年4月21日（）新醫醫字第
            0422號函檢附病歷摘要紀錄可稽（見原審卷第100
            至101頁），可見被上訴人自受傷日95年11月5日至
            同年月15日期間，核屬需有人全日照顧生活起居之
            必要。故被上訴人主張其因系爭車禍受傷住院期間
            之95年11月6日至同年月15日計10日，需有人全日
            照顧生活起居之必要，自屬可採。又本院參酌新光
            醫院病患服務員之收費標準，每日之看護費用以20
            00元計算，認被上訴人主張上訴人應賠償其住院期
            間看護費用2萬元（計算式：2000×10＝20000），
            核無不當（至於原審駁回被上訴人住院期間、復健
            期間之看護費用3萬2000元、7700元部分，被上訴
            人既未聲明不服，本院就此部分不再贅述）。上訴
            人抗辯全日看護費用過高云云，並無可取。
        、被上訴人另主張其出院後至96年9月27日止，先後
            計77次前往國防醫學院三軍總醫院（下稱三軍總醫
            院）復健，亦有僱請看護之必要，上訴人應賠償其
            每次以400元計算之看護費用計3萬0800元云云。然
            查，被上訴人雖因系爭車禍而受傷住院，但其出院
            後之復健治療，並不需要看護陪同乙情，有卷附新
            光醫院98年9月8日（）新醫醫字第1404號函檢附
            病歷摘要紀錄足稽（見本院卷第81至82頁），足見
            被上訴人於出院後之復健治療期間，自無僱請看護
            陪同之必要。故被上訴人主張復健期間亦有僱請看
            護陪同之必要，上訴人應賠償其此部分之看護費用
            3萬0800元云云，自無可取。
    (3)、交通費用部分：
        被上訴人主張其因系爭車禍受傷，須搭車往返醫院復健
        ，因而支出交通費用2萬3100元等語。經查：
        、上訴人因系爭車禍受有右股骨粉碎性骨折，術後併
            發右膝關節緊縮，其右下肢肌力較不足；其膝關節
            角度仍在0-90度內，上下樓梯會造成影響（96年1
            月29日以前），之後經過復健已達0-130度，則仍
            有影響，若合併下肢無力與疼痛，則仍不宜搭不平
            穩之車輛等情，有卷附三軍總醫院診斷證明書、同
            院97年2月20日院三醫勤字第0970002452號函足參
            （原審卷第46頁、第60頁）。故本院認被上訴人搭
            乘計程車前往醫院復健，核屬必要。
        、本院參酌被上訴人住所至三軍總醫院為4762公尺（
            見原審卷第153頁電子地圖）；依台北市計程車費
            率日間之計費方式（見原審卷第152頁），其起程
            為70元（1.25公里），續程為5元（每250公尺），
            延滯計時為5元（時速5公里以下，累計1分40秒）
            ，並合理推估路程約有4分鐘之延滯計時，認被上
            訴人主張單趟至三軍總醫院復健之交通費用為150
            元（計算式：4762公尺－1250公尺＝3512公尺；
            3512公尺÷250公尺＝14.048；70元＋（5元×15）
            ＝145元；145元＋10元（延滯計時）＝155元，故
            以150元計算），核屬適當。基此，被上訴人請求
            上訴人賠償其前往三軍總醫院復健之交通費用（來
            回300元）計2萬3100元（計算式：300×77＝23100
            ），核屬有據，應予准許。
        、上訴人又抗辯：被上訴人並未實際支出該交通費用
            ，自不得向伊請求賠償云云。然查，被上訴人受有
            前開骨折傷害，不宜搭不平穩之車輛，本院核屬其
            有搭乘計程車至醫院復健之必要，業如前述，而被
            上訴人亦確實有至三軍總醫院復健（見原審卷第61
            至62頁該院復健醫學部治療紀錄表）；是以，被上
            訴人之親人基於親屬關係，開車搭載被上訴人前往
            醫院復健，雖因二者身分關係而免除被上訴人之車
            資支付義務，惟此種基於身份關係之恩惠，自不能
            加惠於賠償義務人（最高法院94年度台上字第1543
            號判決意旨參照）。故被上訴人因其親人開車而免
            除計程車車資之支付，仍應屬其受有相當搭乘計程
            車車資之損害。故上訴人抗辯：被上訴人並未實際
            支出該交通費用，自不得向伊請求賠償云云，仍無
            可採。
    (4)、機車修理費用部分：
        被上訴人主張其機車因系爭車禍而受損，因而支出修理
        費用及運費計3670元（原審駁回被上訴人2萬4030元修
        理費用之請求，被上訴人就此敗訴部分並未聲明不服，
        本院自不再論述）乙節，有卷附行車執照、收據可稽（
        見原審卷第42至43頁），並為上訴人所不爭執，核屬有
        據，應予准許。
    (5)、工作損失（5個月）部分：
        被上訴人主張：伊因系爭車禍受傷，致伊自96年10月5
        日至97年3月5日止（計5個月）無法工作，而受有薪資
        損失計19萬0655元云云，固據提出國立宜蘭大學學士學
        位證書、甲種電匠考驗合格證明書、水電燃氣業之專業
        人員（無工作經驗者）每月平均經常性薪資表為證（見
        原審卷第44至45頁、第191至192頁）。然查：
        、被上訴人因系爭車禍而受有右股骨粉碎性骨折之傷
            害，於95年11月15日出院，術後需休養復健4個月
            乙節，有卷附新光醫院97年9月1日（）新醫醫字
            第1101號函檢附病歷摘要紀錄可稽（見原審卷第19
            9至200頁），而被上訴人係於96年10月5日退伍（
            見原審卷第196至197頁退伍令），可見被上訴人於
            前開出院復健4個月期間既係在服役中，即無可能
            投入職場，自無工作損失可言。
        、又被上訴人於97年2月22日住院接受鋼釘拔除手術
            ，於翌日（即同年月23日）出院，術後只需休養10
            天待傷口拆線便可恢復工作乙情，有卷附新光醫院
            97年9月1日（）新醫醫字第1101號函檢附病歷摘
            要紀錄可憑（見原審卷第199至200頁）；準此，被
            上訴人於96年10月5日退伍後，因前開鋼釘拔除手
            術致無法投入職場就業，要屬受有工作損失計12
            日。另被上訴人既未提出其退伍後即已取得工作之
            證明或計畫等相關文件，自難僅憑其係大學畢業並
            領取有電匠考驗合格證明書，即可謂其當然可領取
            水電燃氣業之專業人員（無工作經驗者）薪資3萬
            8131元。故本院認以行政院勞工委員會公告之基本
            工資每月1萬7280元（見本院卷第147頁該會96年6
            月22日勞動2字第0960130576號函），作為計算被
            上訴人每日工作損失之基準為當。
        、是以，被上訴人主張其因系爭車禍受有工作損失為
            6912元（計算式：17280÷30×12＝6912）部分，
            核屬有據，應予准許。至於被上訴人逾此所為之請
            求，即非有據，應予駁回。
    (6)、減少勞動能力損失部分：
        被上訴人主張：伊因系爭車禍受傷而減少勞動能力3年
        ，以每月1萬元計算，受有減少勞動損失計36萬元云云
        。惟查：
        、承前所陳，被上訴人於95年11月15日出院後，需4
            個月休養復健期間（見原審卷第199至200頁），而
            被上訴人係於96年10月5日退伍，故其自出院至復
            健休養期間均在服役期間，自無減少勞動能力之可
            言。
        、另被上訴人於97年2月22日住院拔除鋼釘，於翌日
            出院後，僅需10日傷口癒合，即可拆線恢復工作，
            並無勞動能力減損之虞等情，有卷附新光醫院97年
            9月1日（）新醫醫字第1101號函檢附病歷摘要紀
            錄、同院97年11月25日新醫醫字第1541號函檢附病
            歷摘要紀錄足憑（見原審卷第199至200頁、第221
            至222頁）；可見被上訴人顯無因系爭車禍受傷而
            喪失勞動能力甚明。
        、此外，被上訴人亦無法提出其他證據證明其減少勞
            動能力達3年之情事，故被上訴人主張：伊因系爭
            車禍受傷而減少勞動能力3年，以每月1萬元計算，
            受有減少勞動能力損失計36萬元云云，委無可採。
    (7)、非財產上之損害部分：
        、按不法侵害他人之身體、健康、名譽、自由、信用
            、隱私、貞操，或不法侵害其他人格法益而情節重
            大者，被害人雖非財產上之損害，亦得請求賠償相
            當之金額，民法第195條第1項定有明文。且，慰藉
            金之賠償須以人格權遭遇侵害，使精神上受有痛苦
            為必要，其核給之標準固與財產上損害之計算不同
            ，然非不可斟酌雙方身分資力與加害程度，及其他
            各種情形核定相當之數額（最高法院51年台上字第
            223號判例意旨參照）。
        、本院斟酌被上訴人係大學畢業並領有電匠考驗合格
            證明書（見原審卷第44至45頁），系爭車禍發生時
            係服役軍人，因系爭車禍而受有右股骨粉碎性骨折
            之傷害，並經2次住院手術治療，其精神上自受有
            重大痛苦；而上訴人任成功高中任職，每月薪資為
            5萬9945元，依其無擔保債權還款計畫每月應償還
            銀行3萬0547元，暨其95年度薪資、利息及其他所
            得合計129萬7654元，有不動產2筆及汽車乙輛（見
            原審卷第21頁、第25頁、第114至115頁稅務電子閘
            門財產所得調件明細表）；且本件車禍肇因於上訴
            人轉彎車未讓直行車先行所致等情狀，認被上訴人
            請求非財產上損害以30萬元為允當。
    (8)、綜上，被上訴人所受財產及非財產上之損害，共計為39
        萬5360元（計算式：41678＋20000＋23100＋3670＋691
        2＋300000＝395360）。
(三)、被上訴人是否與有過失？
    上訴人抗辯：上訴人騎乘機車蛇行、超速，致發生系爭車禍
    ，自屬與有過失云云，固據另案證人（即上訴人搭載乘客）
    朱黃阿淑為證（見原法院刑事卷第21至23頁）。惟查：
    1.證人朱黃阿淑雖於另案證述，上訴人駕車行經該肇事路口
      時為黃燈，被上訴人騎乘機車衝撞上訴人之小客車云云，
      然核與上訴人於偵查中所述當時燈號為「綠燈」乙節已有
      不符（見士林地檢署96年度偵字第4704號卷〈下稱偵查卷
      〉第19頁），則證人朱黃阿淑所言之證述，是否為真即非
      無疑；況證人朱黃阿淑對於被上訴人騎乘機車之速度為何
      亦證稱不清楚，則自難僅憑證人朱黃阿淑之證述，即可謂
      被上訴人有蛇行、超速之情事。
    2.又系爭車禍肇因於上訴人欲左轉而未讓直行車先行所致，
      已如前述，且刑事案件亦採與本院相同見解；況系爭車禍
      肇事原因經送鑑定，亦認定被上訴人並無肇事原因，有卷
      附台北市車輛行車事故鑑定委員會鑑定意見書可稽（見偵
      查卷第18至20頁）；益見被上訴人對於系爭車禍並無肇事
      原因至明。
    3.此外，上訴人亦無法舉證證明被上訴人對於車禍有可歸責
      之肇事原因，故其抗辯：上訴人騎乘機車蛇行、超速，致
      發生系爭車禍，自屬與有過失云云，要無可採。
五、從而，被上訴人依侵權行為法則，訴請上訴人應賠償其財產
    及非財產上損害計39萬5360元，並加計其中5萬6586元（醫
    療費用6574元、工作損失6912元、看護費用2萬元、交通費
    用2萬3100元）部分自97年5月27日（即最後一筆醫療費用發
    生日97年5月26日翌日）起算、其餘33萬8774元部分則自96
    年9月18日（即刑事附帶民事起訴狀繕本送達翌日，見附民
    卷第1頁）起算，均至清償日止之法定遲延利息，為有理由
    ，應予准許。至被上訴人逾此所為之請求，即非有據，應予
    駁回。原審就超過前開不應准許部分，為上訴人敗訴之判決
    ，並為假執行之宣告，自有未洽，上訴人就此部分指摘原判
    決不當，求予廢棄改判，為有理由。至於上開應准許部分，
    原審判命上訴人如數給付，並為假執行之宣告，核無違誤。
    上訴意旨就此部分仍執陳詞指摘原判決不當，求予廢棄改判
    ，為無理由，應駁回其上訴。又被上訴人就超逾原審前開應
    准許部分（即工作損失、減少勞動能力、非財產上損害，詳
    附表所示），提起附帶上訴，指摘原判決此部分不當求予廢
    棄改判，為無理由，應予駁回其附帶上訴。
六、本件事證已臻明確，兩造其餘之攻擊或防禦方法，經本院審
    酌後均認與本件之結論無涉，茲不再一一論列，併予敘明。
七、據上論結，本件上訴為一部有理由，一部無理由，被上訴人
    之附帶上訴為無理由，依民事訴訟法第450條、第449條第1
    項、第79條、第78條，判決如主文。
中    華    民    國    98    年    12    月    22    日
                    民事第十三庭
                        審判長法  官  蕭艿菁
                              法  官  陳姿岑
                              法  官  楊絮雲
正本係照原本作成。
不得上訴。
中    華    民    國    98    年    12    月    24    日
                              書記官  王秀雲

司法院資訊處製作；財團法人民間司法改革基金會備份。
